【裁判字號】    90,軍上,13
【裁判日期】    900822
【裁判案由】    竊盜
【裁判全文】
臺灣高等法院刑事判決                                九十年度軍上字第一三號
    上  訴  人
    即  被  告  甲○○
右上訴人因盜取財物案件，不服國防部高等軍事法院中華民國九十年六月十四日第二
審判決（九十年法仁判字第○五九號，起訴案號：國防部北部地方軍事法院檢察署八
十九年度偵字第二七七號），提起上訴，本院判決如左：
    主  文
原判決撤銷，發回國防部高等軍事法院。
    理  由
一、本件原判決認定上訴人即被告甲○○原為陸軍第六軍團司令部二一砲指部六二二
    群群部連一兵（民國八十八年十二月十日入伍，義務役），於入伍前，於八十三
    年九月二十七日因犯竊盜罪，經臺灣板橋地方法院判處有期徒刑四月，於八十四
    年三月十二日執行完畢；八十六年間因煙毒案件經臺灣臺北地方法院判處有期徒
    刑三年四月；同年又因違反麻醉藥品管理條例案件，經臺灣板橋地方法院判處有
    期徒刑五月，同年又因另犯偽造文書、偽造印文、竊盜及妨害自由等罪，復經該
    院各判處有期徒刑三月、三月、一年及拘役五十日，並定應執行有期徒刑一年四
    月，拘役五十日，至八十八年四月十五日執行完畢，合併前開煙毒、違反麻醉藥
    品管制條例等罪刑，接續執行至八十八年十二月七日假釋出監（假釋期滿日期為
    九十一年七月二日）。被告於八十八年十二月十日入營服役後，於假釋期間，仍
    不知悔改，復於八十九年七月十七日凌晨一時十五分許，飲酒之後，在台北縣三
    重市○○路十四號郵局前，見被害人乙○○所有車號６Ｌ─０６８號營業用小客
    車停放該處，車門未鎖且鑰匙未予取下，竟意圖為自己不法之所有，進入車內逕
    行啟動竊得該車隨即駛離現場，惟因被告飲酒過量，不勝酒力，遂於當日二時許
    將該車駛至三重市○○○路九十六號俊安西藥房前，入內購買解酒藥物服用後，
    返回車內休息，旋經被害人乙○○於當日二時三十分許自行尋獲遭竊車輛停放該
    處後，報請台北縣警察局三重分局大同派出所處理，當場人贓俱獲。原判決因而
    維持第一審論處被告犯陸海空軍刑法第八十五條前段「盜取財物」罪，判處被告
    有期徒刑一年二月，併依竊盜犯贓物犯保安處分條例第三條諭知於刑之執行前，
    令入勞動場所強制工作三年之判決，駁回被告之上訴，固非無見。
二、惟按「依本法應於審判期日調查之證據，未予調查者」，其判決當然為違背法令
    ，軍事審判法第一百九十七條第十款定有明文。又「證據雖已調查而其內容尚未
    明瞭者，即與未經調查無異，如遽行判決，仍屬應於審判期日調查之證據未予調
    查。」最高法院三十一年上字第八七號著有判例。經查：本件上訴人即被告辯稱
    ：因「服藥後」意識不清，而「非酒醉」所致等語，證人即承辦警員施重光先則
    肯定證稱：「甲○○看起來沒有喝酒，沒有酒味」云云，後又否定證稱：「洪嫌
    看似有飲酒，但無明顯酒醉情狀」云云（均見上訴卷第五十一頁背面），證人施
    重光前後所證，並不一致，則被告究有無飲酒？即應予以查明認定。證人即俊安
    西樂房負責人丁立又證述被告滿臉通紅滿身酒氣？其若飲酒屬實？則已達何程度
    ？另證人施重光指稱被告「訊問過程中有答非所問，語無倫次」等語（見上訴卷
    第五十一頁背面），究何因素導致被告有答非所問，語無倫次情形？是否如被告
    所供稱服用Ｍ２所造成？食用Ｍ２是否會引發被告前述情形？抑或飲酒亦會產生
    同一情狀？又被告行為時精神狀況為何？若被告供稱吃五顆Ｍ２（見上訴卷第六
    十二、六十三頁）為真，究會肇致如何精神狀況？凡此，均與被告行為時之精神
    狀況攸關，原審未進一步調查明確，詳予審認，顯有「應於審判期日調查之證據
    未予調查」之違法。
三、次按「科刑之判決書，須將認定之犯罪事實詳記於事實欄，然後於理由內逐一說
    明其憑以認定之證據，使事實與理由兩相一致，方為合法，倘事實欄已有敘及，
    而理由內未加說明，是為理由不備，理由已有說明，而事實欄無此記載，則理由
    失其依據，均足構成撤銷之原因」，最高法院八十九年度台上字第五五四六號判
    決採同一見解。另「有犯罪之習慣者，依刑法第九十條第一項規定，固得於刑之
    執行完畢或赦免後，令入勞動處所，強制工作。惟行為人有犯罪之習慣，須於事
    實欄明白認定，然後於理由內逐一說明其憑以認定之證據，使事實與理由兩相一
    致，方為合法。」；「判決事實欄漏未認定被告具有犯罪之習慣，理由欄認定被
    告具有犯罪之習慣而宣付強制工作之保安處分，不惟理由失其事實依據，且難謂
    無事實與理由矛盾之違誤。」最高法院八十八年度台上字第四七三五號判決及七
    十九年度台上字第四二一之八判決均採同一見解。本件原判決事實欄並未明白認
    定上訴人有犯罪之習慣，僅於判決理由內說明三「認定被告顯有犯罪習慣」，致
    使理由失其依據，自難認為適法，且初審判決除於事實欄記載被告前科資料外，
    並未認定其有「犯罪之習慣」，僅於判決理由「認定被告顯有犯罪習慣」，亦有
    相同之違法，原審判決竟予維持，亦有判決不適用法則之違誤。本件被告上訴意
    旨，指摘原判決有上述情形違背法令，為有理由，原判決既有上述違背法令之情
    形，自屬無可維持，應由本院予以撤銷，且被告有無犯罪習慣，應屬事實認定問
    題，為事實審法院應予審理認定事項，是此違背法令已影響於事實之認定，依軍
    事審判法第一百九十九條規定，本院無從自為判決，應發回國防部高等軍事法院
    。
據上論斷，應依軍事審判法第一百九十九條，判決如主文。
中      華      民      國    九十      年      八      月    二十二  日
                              臺灣高等法院刑事第二庭
                                  審判長法  官  蔡  長  溪
                                        法  官  楊  貴  志
                                        法  官  林  俊  益
右正本證明與原本無異。
不得上訴。
                                        書記官  陳  明  琴
中      華      民      國     九十     年     八     月       二十三   日


司法院資訊處製作；財團法人民間司法改革基金會備份。
